【裁判字號】    88,訴,1178
【裁判日期】    890316
【裁判案由】    違反懲治盜匪條例等
【裁判全文】
臺灣桃園地方法院刑事判決                        八十八年度訴字第一一七八號
    公  訴  人  臺灣桃園地方法院檢察署檢察官
    被      告  丁○○
    選任辯護人  黃秋雄律師
    指定辯護人  本院公設辯護人  甲○○
右列被告因竊盜等案件，經檢察官提起公訴（八十八年度偵字第一四五九三號），本
院判決如左：
    主  文
丁○○以脅迫使人行無義務之事未遂，處有期徒刑肆月；又攜帶兇器竊盜，處有期徒
刑柒月，應執行有期徒刑拾月。
    事  實
一、丁○○於民國八十八年九月十二日凌晨三時許，駕駛車號ＳＥ—九九三０號葉福
    順所有之自小客車，沿桃園縣大園鄉○○路往大園方向行使時，因與騎乘車號Ｂ
    ＹＤ—九０六號重機車之丙○○因插入其車道致生超車糾紛，遂左手持車內葉福
    順所有之塑膠棍棒，駕車駛近該機車右側，出言威嚇丙○○：「幹你娘，還不停
    車」等語，使丙○○行無義務之事，惟因丙○○見狀加速駛離而未遂，嗣發現丙○○之友人乙○○騎乘車號ＩＬＶ—三０五重機車後載戊○○，即駕車在後追趕
    ，乙○○、戊○○二人心生畏懼，加速逃逸，丁○○見狀立即上車追趕，途中又
    見丙○○騎車在前面，即對丙○○大罵：「你跟他們一夥的是不是」，丙○○畏
    懼騙稱：「不是」。丁○○即又駕車轉向追趕乙○○、戊○○二人，二車接近時
    ，並出言威嚇：「為何這樣瞪人，下車」等語使乙○○、戊○○行無義務之事，
    乙○○、戊○○二人害怕趁機騎車逃跑而未遂，曾永詳即基於傷害之不確定故意
    ，加速從後追撞該車號ＩＬＶ—三０五重機車，並在大園鄉○○路與民生路口，
    將該機車撞倒在地（傷害部分未據告訴），乙○○、戊○○二人跌倒後倉惶躲入
    附近萊富爾便利超商報警求救，丁○○下車後，即進入該超商內尋找，因未發現
    乙○○、戊○○二人，即返回機車倒地處，見散落地上乙○○所有之NOKIA行動?
    q話一支、戊○○所有之NOKIA行動電話一支、瑪爾濟斯狗一隻，化妝包一個、身
    份證、提款卡各一枚，竟意圖為自己不法之所有，竊取上開物品後駕車逃逸。嗣
    為警於同日下午一時二十分許在三峽派出所前為警查獲，並起出上開物品。
二、案經桃園縣警局大園分局報告台灣桃園地方法院檢察署檢察官偵查起訴。
    理  由
一、訊據被告丁○○固坦承有因超車糾紛以上開言詞威嚇被害人丙○○、乙○○及戊○○等人，並於於萊富爾便利超商前拿取被害人乙○○、戊○○之上開物品不諱
    ，惟矢口否認伊有不法所有之意圖，辯稱係見該物等散落地上，怕被別人取走，
    故幫他們收走云云。惟查被告既與被害人等發生超車糾紛，氣憤之餘猶追趕被害
    人，竟會見被害人之物散置地上，怕被他人取走而幫被害人收走，此顯與常情不
    合，無非飾詞，不可採信。另被害人三人確因於被告追趕叫罵時心生畏懼，已達
    脅迫之程度，業經被害人三人於警訊及本院審理中指述明確，並有贓物認領保管
    單二紙、照片十七張在卷足稽，被告犯行堪以認定。
二、被告所持之塑膠棍形長質硬，有前揭照片附卷可考，為客觀上足供為兇器之物。
    核被告所為，係犯刑法第三百零四條第二項、第一項之強制未遂罪及同法第三百
    二十一條第一項第三款之加重竊盜罪。被告係見前開物品散置於地，遂起不法所
    有之意圖，而乘被害人乙○○、戊○○躲於便利商店之際而竊取之，故與強制未
    遂之犯行犯意各別，行為互異，應分論並罰。又被告以一竊盜行為，同時竊取分
    屬被害人乙○○、戊○○之上開物品，而觸犯二竊盜罪名，為想像競合犯，應依
    刑法第五十五條之規定論以竊盜罪。公訴人雖據被告於警訊中之自白，認被告係
    缺錢加油，遂開車尋找行搶目標，待被害人乙○○、戊○○避至便利商店內，乘
    渠不能抗拒而取前開物品，故認被告所犯為懲治盜匪條例第五條第一項第一款之
    罪嫌。惟查，被告堅詞否認係因欲行強而令被害人等下車，是因伊認為被害人丙○○插入其車道不當又被被害人乙○○瞪白眼，才想與他們理論，且在警局之陳
    述並非基於任意性等語。經本院勘驗便利超商內所攝之錄影帶：被告進入便利商
    店後叫囂：「你們是那裡人（台語）？」，又對店員說：「叫他們不要那麼白目
    ，青什麼青（台語）？」店員問被告：「不是出車禍嗎？」，被告說：「他們剛
    給我青（台語）。」，有勘驗筆錄在卷及該錄影帶扣案可憑，是被告所辯超車糾
    紛並遭致白眼之辯解，尚非無稽；又本院播放警訊筆錄之錄音帶：係警員問完問
    題，並自己回答後，再問被告是否如此回答，被告再答：「是」，有勘驗筆錄在
    卷及該警訊錄音帶扣案可查，故被告辯稱筆錄由警察所寫再要求伊答是，而非出
    其自由意願一節，亦非無憑，綜上，實不能由警訊筆錄之自白，證得被告係因行
    搶而嚇令被害人等停車，根據「罪證有疑，利於被告」之證據法則，即不得遽為
    被告不利之認定，此亦有最高法院七十六年台上字第四九八六號判例意旨足資參
    照，況被告乘被害人乙○○、戊○○躲於便利商店內而取渠之物品，顯未達於使
    被害人不能抗拒之程度，亦與前揭盜匪罪之構成要件有間；又被告手持棍棒，嚇
    另被害人等停車，係以脅迫之方法使被害人等行無義務之事，故公訴人爰引之起
    訴法條，尚有未洽，應予變更。另被告已著手強制罪行為之實施，惟未生其強制
    之結果，其犯罪尚屬未遂，被告所犯強制罪部分，應依刑法第二十六條前段之規
    定，按既遂犯之刑度減輕其刑。所犯上開之罪間犯意各別、行為互異，應予分論
    併罰。爰審酌被告犯罪動機、目的、手段、所生之危害及犯後之態度等一切情狀
    ，量處如主文所示之刑，並定應執行之刑，以示懲儆。
據上論斷，應依刑事訴訟法第二百九十九條第一項前段、第三百條，刑法第三百零四
條第二項、第一項、第三百二十一條第一項第三款、第二十六條前段、第五十五條、
第五十一條第五款，罰金罰鍰提高標準條例第一條前段，判決如主文。
本案經檢察官洪景明到庭執行職務。
中      華      民      國      八十九      年     三     月    十六    日
                                臺灣桃園地方法院刑事第四庭
                                    法  官   吳俊螢
右正本證明與原本無異。
如不服本判決，應於判決送達後十日內向本院提出上訴狀( 應附繕本 )，上訴於
臺灣高等法院。
                                    書記官   魏慧夷
中      華      民      國      八十九      年     三     月  二十三    日
附錄法條：
刑法第三百零四條
以強暴、脅迫使人行無義務之事或妨害人行使權利者，處三年以下有期徒刑、拘役或
三百元以下罰金。
前項之未遂犯罰之。
刑法第三百二十一條
犯竊盜罪而有左列情形之一者，處六月以上五年以下有期徒刑：
一、於夜間侵入住宅或有人居住之建築物、船艦或隱匿其內而犯之者。
二、毀越門扇、牆垣或其他安全設備而犯之者。
三、攜帶兇器而犯之者。
四、結夥三人以上而犯之者。
五、乘火災、水災或其他災害之際而犯之者。
六、在車站或埠頭而犯之者。
前項之未遂犯罰之。


司法院資訊處製作；財團法人民間司法改革基金會備份。
